臺灣高雄地方法院刑事判決　　　　　　　100年度易字第721號
公　訴　人　臺灣高雄地方法院檢察署檢察官
被　　　告　蔡美鳳
選任辯護人　邱揚勝律師
上列被告因恐嚇案件，經檢察官提起公訴（99年度偵字第5153號
），本院判決如下：
    主  文
蔡美鳳犯恐嚇危害安全罪，處拘役參拾日，如易科罰金，以新臺
幣壹仟元折算壹日。
    事  實
一、蔡美鳳、江寶珠與吳秀珍均任職於南山人壽保險股份有限公
    司（下稱南山人壽），3 人因故於民國99年2 月2 日11時許
    ，在址設高雄市三民區○○○路458 號5 樓之南山人壽前金
    通訊處辦公室內（下稱南山前金辦公室），發生口角衝突，
    且吳秀珍在口角衝突過程中，先迭以「瘋女人」、「垃圾」
    等語依序辱罵江寶珠、蔡美鳳2 人（吳秀珍涉犯妨害名譽部
    分經檢察官聲請簡易判決處刑，現經本院高雄簡易庭以100
    年度簡字第2413號審理中），蔡美鳳聞言不堪受辱，竟基於
    單一之恐嚇犯意，接續以「你真正欠人教訓」、「小心有一
    天你的車子被放火燒，你就知道」（均閩南語）等加害生命
    、身體、財產安全之語，恫嚇吳秀珍，致吳秀珍心生畏懼而
    危害安全。
二、案經吳秀珍訴由臺灣高雄地方法院檢察署檢察官偵查起訴。
    理  由
壹、證據能力
    本判決所引用之證據資料（詳後引用之各項證據），其中係
    屬傳聞證據部分，縱無刑事訴訟法第159 條之1 至第159 條
    之4 或其他規定之傳聞證據例外情形，因被告蔡美鳳、辯護
    人及檢察官均已同意作為證據使用（本院審易字卷第49頁、
    本院易字卷第48頁反面至第50頁反面），且本院審酌卷內並
    無事證顯示各該陳述之作成時、地與週遭環境，有何致令陳
    述內容虛偽、偏頗之狀況後，也認為適當，分依刑事訴訟法
    第159 條之5 第1 項之規定，為傳聞法則之例外，應有證據
    能力。
貳、實體方面
一、訊據被告固坦言其與江寶珠、告訴人吳秀珍均係南山人壽之
    同事，3 人因故於99年2 月2 日11時許，在南山前金辦公室
    發生口角爭執等情，惟矢口否認有何恐嚇犯行，並辯稱：當
    時是吳秀珍先以「瘋女人」、「垃圾」等語辱罵江寶珠，我
    上前勸阻，不料亦遭辱罵，我在勸阻無效後脫口說出「你這
    樣即使開著LEXUS 休旅車，我也不會羨慕」（閩南語），但
    絕不曾對吳秀珍說「你真正欠人教訓」、「小心有一天你的
    車子被放火燒，你就知道」這類恐嚇話語，吳秀珍等人可能
    是聽錯，況且吳秀珍當時也無任何畏懼之意，猶然持續以「
    瘋女人」、「垃圾」辱罵我與江寶珠云云。經查：
  (一)被告、江寶珠、告訴人吳秀珍均係南山人壽之同事，3 人因
    故於99年2 月2 日11時許，在南山前金辦公室發生口角爭執
    一情，為被告坦言在卷（本院易字卷第50-51 頁），核與證
    人南山公司職員呂侑（偵卷第14、51頁）、薛海宏（偵卷
    第32-33 頁）、邱寶慧（偵卷第50-51 頁）、林碧紅（偵卷
    第50-51 頁）於偵查中，及證人楊月如（本院易字卷第24頁
    ）、王學治（本院易字卷第29頁）審理中所證稱當日確曾聽
    聞渠等間有口角爭執等語相符，自堪採信。
  (二)被告雖辯稱其斯時未曾以「你真正欠人教訓」、「小心有一
    天你的車子被放火燒，你就知道」恫嚇吳秀珍。惟查，證人
    即告訴人吳秀珍迭於偵查、本院審理中具結證稱：口角爭執
    前我一度離座走向助理，回座後，被告就到我座位旁邊，對
    我恫稱「你真正欠人教訓」等語，後來又說「小心有一天你
    的車子被人放火燒你就知道」等語綦詳（偵卷第3 、13-14
    頁、本院易字卷第21-22 頁）。佐以證人蘇英隆前於偵查中
    也明確證稱：當時吳秀珍在我正前方、被告在我右後方，我
    聽到吳秀珍罵被告「垃圾」，然後被告也回罵，就是2 人互
    嗆，最難聽的句子就是「垃圾」、「瘋女人」，我有聽到被
    告對吳秀珍說「小心有一天你的車子被人放火燒你就知道」
    這句話，因為這句比較大聲，加重印象，吳秀珍當時聽了以
    後還是繼續罵被告「垃圾」等語，業經本院當庭勘驗證人蘇
    英隆之偵查應訊影像光碟無訛，並製有勘驗筆錄在卷可憑（
    本院易字卷第31-34 頁）；及證人林碧紅於偵查中結稱：我
    當時聽到吳秀珍罵「瘋女人」、「垃圾」，被告聽了先跟江
    寶珠說「她在罵你」後，就質問吳秀珍怎麼可以這樣罵人，
    被告、吳秀珍2 人就牽扯到雙方彼此的恩恩怨怨，且情緒激
    動，被告確實有講到「你的車子」這一類的話，但主要在講
    過去的恩怨（偵卷第50-51 頁）、證人呂侑證稱：被告、
    吳秀珍吵起來後，換成江寶珠上前要將被告帶離吳秀珍，有
    聽到吳秀珍被嗆「你就是欠人家教訓」（偵卷第51頁）各等
    語；暨證人江寶珠於本院審理中證稱：當天是我看到吳秀珍
    拿著一大箱水果給助理，就隨口說「為什麼有人把這裡當作
    市場」，吳秀珍可能聽到了認為我針對她，就接著說「管人
    家什麼市場，管好自己的事就好」，並接著罵出「瘋女人」
    、「垃圾」，一連罵了3 次才走回自己的座位，被告是我的
    主管，就前去吳秀珍的座位勸阻，吳秀珍就接著罵被告「瘋
    女人」、「垃圾」，被告聽了情緒很激動講著雙方過去恩怨
    ，我趕快去把被告拉回自己的位置等語（本院易字卷第26-2
    8 頁），已足認被告、江寶珠、吳秀珍3 人於99年2 月2 日
    11時許，在南山前金辦公室之口角爭執過程，乃係吳秀珍認
    江寶珠指其將辦公室當作菜市場而心生不滿，迭以「瘋女人
    」、「垃圾」辱罵江寶珠及稍後上前勸阻之被告，被告不堪
    受辱，除向吳秀珍係屬雙方往昔糾紛細故外，並對吳秀珍恫
    以「你真正欠人教訓」、「小心有一天你的車子被放火燒，
    你就知道」（均閩南語）等語，嗣經江寶珠制止方歇，質言
    之，被告在該次口角爭執過程中，確曾以「你真正欠人教訓
    」、「小心有一天你的車子被放火燒，你就知道」（均閩南
    語）恫嚇吳秀珍至明，被告首揭所辯，並非事實，無足採信
    。又一般人於爭執過程中，因情緒激動，語氣難免急促，且
    聲調亦高低有別，更罕見待對方全然言畢始輪替發聲之情，
    毋寧多為參與爭執者無不急於以連串強勢話語壓制對方，則
    強令週遭人等毫無遺漏且精準的觀察、記憶各參與爭執者之
    每一句話語，本欠缺期待可能性，遑論週遭人等或因原有事
    務刻正處理中，或認事不關己，致無從或自始無意留心完整
    之爭執經過，是以週遭人等事後僅能回憶出所見聞爭執之片
    段，甚或僅留有概略印象，而無從為任何恐嚇、侮辱言語之
    具體描述，俱合於常情，且不能憑此遽謂爭執過程中尚無恐
    嚇、侮辱犯行，故證人蘇英隆另證稱：我在爭執過程中，並
    沒有聽到「你真正欠人教訓」這句話（本院易字卷第33頁反
    面）、證人林碧紅證稱：我只聽到被告講說「你的車子」，
    但沒有聽到被告說你的車子會怎樣等語（偵卷第50頁），及
    證人薛海宏（偵卷第32-33 頁）、邱寶慧（偵卷第51頁）、
    江寶珠（本院易字卷第26頁反面）、楊月如（本院易字卷第
    24-25 頁）、王學治（本院易字卷第29頁反面）所一致證稱
    並未聽到被告對吳秀珍恫稱：「小心有一天你的車子被放火
    燒，你就知道」等語，均不足為被告並無恐嚇犯行之有利認
    定；另證人蘇英隆、林碧紅各證稱：「瘋女人」係被告罵吳
    秀珍的（偵卷第49頁即本院易字卷第32頁反面）、「你真正
    欠人教訓」係江寶珠對吳秀珍（偵卷第50頁）等語，也俱屬
    有誤，無足採取。
  (三)末按恐嚇罪之成立並不以行為人真有加害之意為必要，且被
    害人是否心生畏懼，乃應本於社會客觀經驗法則以為判斷基
    準。查「小心有一天你的車子被放火燒，你就知道」一語顯
    為加害對方財產安全之惡害通知，而「你真正欠人教訓」則
    寓有想毆打對方而加害對方生命、身體安全之意，均含有警
    告意味，而在客觀上俱足使一般人感覺生命、身體、財產安
    全遭受威脅並因此心生畏懼，被告竟在爭執過程中對吳秀珍
    恫以該等言詞，自具恐嚇之犯意、犯行無訛，被告另辯稱吳
    秀珍在爭執過程中，並未因其言語而心生畏懼，是故其並無
    成立恐嚇罪之可能云云，亦無可取。
  (四)綜上所述，本案事證明確，被告恐嚇犯行堪以認定，應依法
    論科。
二、核被告所為，係犯刑法第305 條之恐嚇危害安全罪。被告基
    於單一恐嚇犯意，先後以不同言詞接續為之，雖外觀上可區
    分為數舉動，惟各該舉動係於密切接近之時地內所實施者，
    且侵害同一法益，在刑法之評價上，自難強行分開，應包括
    視為接續犯一罪，始符法理（最高法院86年度臺上字第3295
    號判例意旨參照）。
三、本院審酌被告、吳秀珍間乃係同事關係，茍有爭執，本不乏
    妥適解決管道，詎竟恣意以「你真正欠人教訓」、「小心有
    一天你的車子被放火燒，你就知道」等加害生命、身體、財
    產安全之語，恫嚇吳秀珍，原屬不該。惟念被告前尚無任何
    前科紀錄，有臺灣高等法院被告前案紀錄表1 份在卷可稽，
    尚非素行不佳之人，且被告係因不堪先遭吳秀珍迭以「瘋女
    人」、「垃圾」等語辱罵，一時失慮方犯下本案，要非無因
    ，犯罪動機斷非甚惡。並斟以被告犯後全然否認犯行之態度
    ，及其與吳秀珍迄未和解等一切情狀，爰量處如主文所示之
    刑，並諭知以新臺幣1000元折算1 日之易科罰金折算標準。
據上論斷，應依刑事訴訟法第299 條第1 項前段，刑法第305 條
、第41條第1 項前段，刑法施行法第1 條之1 ，判決如主文。
本案經檢察官陳威呈到庭執行職務。
中    華    民    國   100    年    7     月    8     日
                  刑事第一庭  法  官  莊珮吟
以上正本證明與原本無異。
如不服本判決應於收受判決後10日內向本院提出上訴書狀，並應
敘述具體理由。其未敘述上訴理由者，應於上訴期間屆滿後20日
內向本院補提理由書(均須按他造當事人之人數附繕本)「切勿逕
送上級法院」。
中    華    民    國   100    年    7     月    8     日
                              書記官  鍾淑美
◎附錄本案所犯法條：
《刑法第305 條》
以加害生命、身體、自由、名譽、財產之事，恐嚇他人致生危害
於安全者，處2 年以下有期徒刑、拘役或300 元以下罰金。
《刑法施行法第1 條之1 》
中華民國94年1 月7 日刑法修正施行後，刑法分則編所定罰金之
貨幣單位為新臺幣。
94年1 月7 日刑法修正時，刑法分則編未修正之條文定有罰金者
，自94年1 月7 日刑法修正施行後，就其所定數額提高為30倍。
但72年6 月26日至94年1 月7 日新增或修正之條文，就其所定數
額提高為3 倍。